臺灣彰化地方法院民事裁定　　　　　　 100年度監宣字第94號
聲　請　人　謝玲琴
相　對　人　謝賢寬
利害關係人　謝陳綿
　　　　　　謝賜章
上列聲請人聲請監護宣告事件，本院裁定如下：
    主    文
宣告謝賢寬（男，民國○○年○○月○○日生，身分證統一編號：Ｚ000
000000號）為受監護宣告之人。
選定謝陳綿（女，民國○○年○○月○○日生，身分證統一編號：Ｚ000
000000號）為受監護宣告之人之監護人。
指定謝玲琴（女，民國○○年○○月○○日生，身分證統一編號：Ｚ000
000000號）為會同開具財產清冊之人。
聲請費用新臺幣壹仟元由受監護宣告之人負擔。
    理    由
一、按對於因精神障礙或其他心智缺陷，致不能為意思表示或受
    意思表示，或不能辨識其意思表示之效果者，法院得因本人
    、配偶、四親等內之親屬、最近一年有同居事實之其他親屬
    、檢察官、主管機關或社會福利機構之聲請，為監護之宣告
    ，民法第14條第1項定有明文。另按受監護宣告之人應置監
    護人；法院為監護之宣告時，應依職權就配偶、四親等內之
    親屬、最近一年有同居事實之其他親屬、主管機關、社會福
    利機構或其他適當之人選定一人或數人為監護人，並同時指
    定會同開具財產清冊之人；法院選定監護人時，應依受監護
    宣告之人之最佳利益，優先考量受監護宣告之人之意見，審
    酌一切情狀，並注意下列事項：一、受監護宣告之人之身心
    狀態與生活及財產狀況。二、受監護宣告之人與其配偶、子
    女或其他共同生活之人間之情感狀況。三、監護人之職業、
    經歷、意見及其與受監護宣告之人之利害關係。四、法人為
    監護人時，其事業之種類與內容，法人及其代表人與受監護
    宣告之人之利害關係，同法第1110條、第1111條第1項及第
    1111條之1亦分別定有明文。
二、聲請意旨略以：聲請人之胞兄即相對人謝賢寬於民國（下同
    ）72年底發生車禍，經醫師檢查為神智昏迷指數5分、電腦
    斷層為腦震盪、硬腦膜下出血，當時醫生治療方式為藥物治
    療，出院醫囑為繼續休養及藥物治療，病情診斷為腦挫傷及
    腦硬膜下出血。嗣因車禍受傷後遺症，經於89年3月29日鑑
    定為中度老人癡呆症，於90年2月26日換發身心障礙手冊，
    有中華民國身心障礙手冊可參，而因相對人之障礙程度已不
    能回復或改善，故無須再重新鑑定以換發身心障礙手冊，足
    證相對人已完全無法處理自己之事務，為此聲請對相對人為
    監護之宣告。又謝陳綿為相對人之母，聲請人謝玲琴為相對
    人之胞妹，謝陳綿因與相對人同住，應能善盡照顧養護相對
    人之義務，並為相對人利益處理其財產事宜，故由謝陳綿任
    監護人，最能符合相對人最佳利益；而聲請人謝玲琴雖未與
    謝賢寬同住，但為相對人之胞妹，當能盡力維護相對人之權
    利，故由聲請人擔任會同開具相對人財產清冊之人，應無不
    妥等語。
三、本件聲請人主張之事實，業據提出戶籍謄本、榮民總醫院台
    中分院外科部病患出院病情摘要、榮民總醫院台中分院診斷
    證明書及中華民國身心障礙手冊（皆影本）等件為證；又本
    院於鑑定人即行政院衛生署彰化醫院梁孫源醫師前訊問相對
    人，相對人頭部不由自主抖動、不定時顯現不舒服神情，對
    法官訊問其父母生育幾名子女，其答覆不知道，要問媽媽才
    知道，並於其母告知其已有2名手足去世時，相對人大感驚
    訝，並對金錢之運用、接獲詐騙電話時應採措施均反應不知
    如何處理，有本院訊問筆錄可稽，足見其已無處理自己事務
    之能力，另據鑑定人出具鑑定報告意見略以：「個案民國73
    年12月6日騎機車發生車禍，導致意識喪失，當時送往台中
    榮總治療，檢查為硬腦膜下出血，在加護病房住院治療後逐
    漸甦醒，於民國74年1月12日出院回家療養。出院後由案母
    照顧。個案車禍後記憶力差，認知功能退化，情緒不穩，衝
    動控制差，但家人不曾帶個案規則就診。個案自民國90年2
    月起領有中度失智症的殘障手冊，近五年多來，個案出現頭
    部不自主運動，令個案相當困擾，情緒更加不穩定。個案目
    前僅能認得一起生活的母親，無法認得在一旁的妹妹。個案
    不曾自行拿錢購物，或要求購物，對於需判斷的事物，則依
    賴案母代為決定。據案妹表示，個案的認知功能近五年來仍
    持續退化中。鑑定判定認為受鑑定人有重度失智，不能管理
    處分自己的財產，回復之可能性極低。其重度失智之程度，
    可為監護宣告。不能為意思表示或受意思表示，或辨識其意
    思表示效果之能力。」等語，此有行政院衛生署彰化醫院有
    100年8月5日彰醫精字第1000006344號函暨成年監護鑑定書
    附卷足稽，本院審酌上情，認相對人認知、理解判斷能力及
    自我照顧能力均有明顯障礙，需長期由他人協助及照顧其生
    活，其對周遭事務及財物亦需他人代為處理，相對人已無處
    理自己事務之能力，且精神上障礙之程度已達不能為意思表
    示或受意思表示，或不能辨識其意思表示效果之能力，故聲
    請人聲請對相對人為監護之宣告為有理由，應予准許。
四、次查，聲請人謝玲琴、關係人謝陳綿分係受監護宣告人謝賢
    寬之胞妹及母親，有戶籍資料附卷可參，彼等與受監護宣告
    之人謝賢寬皆屬至親，及本院於100年8月2日到場審驗受監
    護宣告之人謝賢寬之心神狀況時，關係人謝陳綿表達其願意
    擔任監護人等語，有該日訊問筆錄可稽，且受監護宣告之人
    之三弟謝賜章出具同意書，同意由謝陳綿擔任監護人及謝玲
    琴為會同開具財產清冊之人，本院參酌前揭各節，認由謝陳
    綿任監護人，最能符合受監護宣告之人之最佳利益，爰選定
    關係人謝陳綿為監護人，並指定聲請人謝玲琴為會同開具財
    產清冊之人。
五、依民事訴訟法第608條第1項，裁定如主文。
中    華    民    國   100    年    8     月    10    日
                   家事法庭     法  官  簡燕子
正本係照原本作成。
如不服本裁定關於選定監護人及指定會同開具財產清冊之人等部
分，應於送達後十日內向本院提出抗告狀，並繳納抗告費新臺幣
1千元；其餘關於宣告監護之部分，不得抗告。
中    華    民    國   100    年    8     月    10    日
                                書記官  葉惠英